【裁判字號】    95,上訴,1824
【裁判日期】    950630
【裁判案由】    毒品危害防制條例等
【裁判全文】
臺灣高等法院刑事判決                95年度上訴字第1824號
上  訴  人  台灣桃園地方法院檢察署檢察官
上  訴  人
即  被  告  甲○○
                      樓(
選任辯護人  余樹田律師
上列上訴人因被告毒品危害防制條例等案件，不服臺灣桃園地方
法院94年度重訴字第87號，中華民國95年3月16日第一審判決（
起訴案號：臺灣桃園地方法院檢察署94年度偵字第17288號、172
90號），提起上訴，本院判決如下：
    主  文
原判決關於甲○○部分撤銷。
甲○○共同運輸第一級毒品，處有期徒刑拾肆年。扣案第一級毒
品海洛因貳包（合計淨重佰肆拾肆點伍柒公克，純度六一‧一
三％，純質淨重貳佰壹拾點陸肆公克）、第一級毒品海洛因陸包
（合計淨重陸佰零柒點壹公克，純度四一‧七○％，純質淨重
貳佰伍拾點貳伍公克）沒收銷燬之。扣案之用以包裝前述毒品
所用之塑膠袋貳個（包裝重肆玖公克）、球鞋壹雙、扣案用以包
裝前述毒品所用之塑膠袋肆個、塑膠瓶貳瓶（包裝重共計肆壹點
捌陸公克）、胸衣壹件、手巾壹條及未扣案行李箱壹只、手提包
壹只，均沒收。
    事  實
一、緣姓名、年籍不詳綽號「阿水」之成年女子欲自越南運輸第
    一級毒品海洛因返回臺灣，而於民國94年9月中旬某日向甲
    ○○佯稱願意安排甲○○前往越南辦理結婚事宜，並負擔往
    返越南機票及所有食宿等費用，甲○○應允之。甲○○又將
    此事告知鄰居黃富美並邀集黃富美一同前去（黃富美於原審
    判決後未經上訴而確定），2人隨即於94年9月23日搭乘飛機
    至越南河內市，並由綽號「阿水」之人負責接機、安排投宿
    於河內市某飯店內。而甲○○、黃富美二人均明知海洛因係
    毒品危害防制條例第2條第2項第1款所列之第一級毒品，並
    經行政院公告為甲類第4款之管制進出品物品，禁止運輸、
    私運進口，二人於94年9月27日返國前，在所投宿之越南河
    內市之飯店房間內，均應予綽號「阿水」之人於搭機返國時
    ，要以挾帶方式運輸第一級毒品海洛因入境，「阿水」則支
    付甲○○、黃富美二人於該期間之費用。三人即基於共同基
    於運輸第一級毒品及走私管制物品之犯意聯絡，由「阿水」
    將由塑膠袋分裝成2包之第一級毒品海洛因（驗餘淨重共計
    344.57公克，純度61.13％、純質淨重210.64公克，且前開
    毒品均各以塑膠袋包裝，空包裝總重49公克）交付予甲○○
    ，指示甲○○在將毒品分別藏置於返臺時穿著該球鞋運輸回
    臺，並告知回臺後自會有人出面接洽，再將前開球鞋轉交予
    接洽之人。「阿水」再交付第一級毒品海洛因分裝成6包，4
    包以塑膠袋包裝，2包以塑膠瓶包裝（驗餘淨重共計607.31
    公克，純度41.70％、純質淨重253.25公克，且前開毒品各
    以4個塑膠袋、2瓶塑膠瓶分別包裝，空包裝總重41.86公克
    ）予黃富美，黃富美則將其中3包以塑膠袋包裝之海洛因直
    接藏於胸衣中之方式，裝有海洛因之塑膠瓶2瓶放置在其所
    有行李箱（1只，未扣案）內，將塑膠袋包裝之海洛因1包以
    其所有手巾包裹並置入其所有隨身攜帶之手提包（1只，未
    扣案）內，均為使該海洛因毒品於通關時不易被察覺且互相
    掩護後，2人旋即一同自越南搭乘中華航空公司編號CI684號
    班次飛機返臺。嗣於同年月日15時許，甲○○在中正國際機
    場通關檢查時，經財政部臺北關稅局等單位人員會同警員查
    獲，並在甲○○所穿之球鞋內查得上開第一級毒品2包（含
    裝盛毒品塑膠袋2個）。而警員再追問甲○○有無同行之人
    時，甲○○乃供出黃富美，警員再會同財政部臺北關稅局等
    單位人員至中正機場入境大廳外之巴士乘車處查獲黃富美，
    並在黃富美之胸衣、手提袋、托運行李中查得上開攜帶回臺
    之第一級毒品6包（含盛裝毒品用之塑膠袋4個、塑膠瓶2瓶
    ）、胸衣1件、手巾1條。
二、案經法務調查局航業海員調查處移送臺灣桃園地方法院檢察
    署檢察官偵查起訴。
        理  由
一、訊據被告甲○○對於上開事實均坦承不諱，惟辯稱：在機場
    是先查到伊，是伊主動告訴海關同行之人尚有黃富美，警察
    才查到黃富美，伊應該判的比黃富美輕，可是原審都判十二
    年，對伊並不公平云云。
二、經查：
  (一)被告甲○○於接受綽號「阿水」之人安排至越南後，綽號「
    阿水」之人於返國當日94年9月27日交付第一級毒品海洛因
    二包予甲○○、六包予黃富美，囑付被告及黃富美分別藏置
    妥當，並告知回臺後會有人出面接洽，再將該球鞋轉交予接
    洽之人。嗣於94年9月27日13時許，被告甲○○穿著以夾藏
    方式置放入有第一級毒品海洛因之前開球鞋，自越南搭乘中
    華航空飛機返臺，而將上開管制進出口之第一級毒品海洛因
    私運入中華民國國境內。同日在中正國際機場通關檢查時，
    經警員當場在該球鞋夾層內起出前述夾藏之海洛因毒品2 包
    及供運輸第一級毒品海洛因用之球鞋1雙，並在黃富美之胸
    衣、手提袋、托運行李中查得上開攜帶回之海洛因六包之事
    實，業據被告甲○○於警詢、偵查及原審及本院審理中供述
    明確（見94年偵字第17290號偵查卷第2頁以下、第14頁、第
    35頁、原審95年3月9日審判筆錄第6頁、本院卷第44頁審判
    筆錄）；並經證人即本案查獲之警員王敦德於原審時到庭證
    述綦詳（見原審95年1月5日審判筆錄）。而在被告甲○○所
    穿球鞋內所查得之塑膠袋包裝之粉狀物2包，經鑑驗結果，
    均含毒品海洛因成份（驗餘淨重共計344.57公克，純度61.
    13％、純質淨重210.64公克），有法務部調查局94年11月1
    日調科壹字第080010242號鑑定通知書一紙在卷可憑；復有
    卷附法務部調查局航業海員調查處查獲涉嫌毒品危害防制條
    例毒品初步鑑驗報告單1份、臺北關稅局扣押貨物、運輸工
    具收據及搜索筆錄1份、現場查獲照片2幀及前開查獲之第一
    級毒品海洛因2包、供包裝前述毒品所用之塑膠袋2個及用以
    夾藏前述毒品所用之球鞋1雙扣案可證。另在同案被告黃富
    美之胸衣、手提袋、托運行李中查得之海洛因六包，經送鑑
    驗亦確均含毒品海洛因成份（驗餘淨重共計607.31公克，純
    度41.70％、純質淨重253.25公克，且前開毒品各以4個塑膠
    袋、2瓶塑膠瓶分別包裝，空包裝總重41.86公克），此有法
    務部調查局94年11月1日調科壹字第080010244號鑑定通知書
    乙紙在卷可稽，復有卷附法務部調查局94年10月7日調科壹
    字第09462103440號檢驗通知書1份、法務部調查局航業海員
    調查處查獲涉嫌毒品危害防制條例毒品初步鑑驗報告單1份
    、臺北關稅局扣押貨物、運輸工具收據及搜索筆錄1份、現
    場查獲照片2幀及前開查獲之第一級毒品海洛因6包、供包裝
    前述毒品所用之塑膠袋4個、塑膠瓶2瓶及用以夾藏前述毒品
    所用之胸衣1件、手巾1條扣案可證。足徵被告自白確與事實
    相符，堪予採信。
  (二)又本案係海關人員先查獲被告甲○○運輸第一級毒品返臺之
    事後，經追問被告甲○○有無同行之人時，被告甲○○乃供
    出被告黃富美，海關人員與警員隨即至中正機場入境大廳外
    之巴士乘車處攔查被告黃富美，嗣將被告黃富美及其隨身行
    李帶入海關檢查室後，由海關人員逐一檢查而當場查獲海洛
    因毒品等情，業經證人王敦德於原審審理中證述明確（見原
    審95年1月5日審判筆錄），且為同案被告黃富美於原審審理
    時所是認。被告雖辯稱：有一位海關的小姐對伊說伊可以減
    刑云云，惟犯運輸毒品之罪，供出毒品來源，因而破獲者，
    得減輕其刑，毒品危害防制條例第17條定有明文，其立法意
    旨重在鼓勵具體供出其上游販毒者，俾資追查毒梟前手及其
    上游毒品，以杜絕毒品之蔓延與氾濫為目的，倘僅自白所運
    輸毒品之事證及共犯為何人，雖非不得於量刑時供作參考，
    但尚未進而查獲毒梟前手、或其上游毒品者仍不得執此邀本
    條規定之寬減（最高法院90年台上字第1639號判決意旨參照
    ）。而本案被告與同案被告黃富美乃共犯關係，其於被查獲
    後主動供出共犯黃富美，自無毒品危害防制條例第17條規定
    予以減刑之適用。至被告聲請傳訊海關的小姐來作證云云，
    惟被告並未明確指出該海關人員之姓名、地址，本院自無法
    傳訊；且如前述被告並無毒品危害防制條例第17條減刑規定
    之適用，被告上開辯解自不足採。
  (三)被告與同案被告黃富美係一同搭機出國及返國，雖被告與黃
    富美於原審時分別供稱，被告係自「阿水」處取得扣案毒品
    ，及黃富美係自「阿和」處取得毒品，黃富美尚供稱被查獲
    之扣案毒品係要自己施用，是鄭天明叫伊去帶毒品的云云。
    惟證人鄭天明於原審時已到庭作證：未叫黃富美到越南運輸
    毒品等語（見原審卷第151、152頁審判筆錄），被告黃富美
    所稱是鄭天明要伊帶毒品一節，即難採信；再參酌黃富美該
    次所運輸第一級毒品之數量高達607.31公克以上，顯非係要
    供自己施用，黃富美於原審所供不知道被告甲○○也運毒回
    來，自己運的毒是要自己用的一節，顯為避重就輕之詞，不
    足採信。被告於本院審理時已承稱：「黃富美介紹阿水給我
    認識，去越南娶新娘，後來在越南阿水順便要我帶東西，結
    婚及機票的費用都是由他付擔，．．．要回來時阿水就交給
    我與黃富美一人一份毒品，鞋子是阿水先買給我穿的，他就
    叫我把毒品放在鞋子裏面帶回來，鞋底有挖空放毒品，黃富
    美怎麼放我不知道是阿水跟她說的，阿水叫什麼名字我不知
    道。」等語（見本院第44頁審判筆錄），是被告與黃富美被
    查獲運輸之第一級毒品均係「阿水」所交付，二人依「阿水
    」指示藏放妥當後，再同班機搭機返國，而欲交付接機之人
    ，則被告與黃富美就所為之運輸及走私第一級毒品犯行分別
    與「阿水」間，及被告與黃富美二人彼此間，均有犯意聯絡
    、行為分擔，應為共同正犯。
  (四)綜上所述，被告甲○○事證已經明確，其運輸、走私第一級
    毒品海洛因犯行，洵堪認定，應依法論科。
二、論罪理由
    按海洛因係毒品危害防制條例第2條第2項第1款所稱之第一
    級毒品，並為行政院依懲治走私條例第2條第4項授權公告之
    「甲項管制進口物品」。被告自越南私運管制進出口之第一
    級毒品海洛因入境臺灣，核其等所為係犯毒品危害防制條例
    第4條第1項之運輸第一級毒品罪及懲治走私條例第2條第1項
    之私運管制物品進口罪。被告與綽號「阿水」」之人、同案
    被告黃富美間均有犯意聯絡與行為分擔，應論以共同正犯。
    又按運輸第一級其持有第一級毒品海洛因之低度行為，為運
    輸毒品之高度行為所吸收，不另論罪。被告以一運輸行為同
    時觸犯上述2罪名，為想像競合犯，應從一重之運輸第一級
    毒品罪處斷。又按運輸第一級毒品罪為法定刑死刑或無期徒
    刑之罪，刑責甚重，查被告甲○○於案發時並無工作，業據
    被告所自承，有警詢調查筆錄1份在卷可稽，其一時失慮，
    意志不堅，受他人利用為此重大犯行，本院念其此次運輸毒
    品所得之利益非鉅等情，且於被查獲之際主動供出共犯並查
    獲之，尚非全無悔過之心，本院認被告所犯之罪，情輕法重
    ，有可予憫恕之處，爰依刑法第59條之規定減輕其刑。
三、撤銷改判及科刑理由
    原審以被告事證明確，予以論罪科刑，固非無見，惟查：被
    告就同案被告黃富美所為之運輸、走私第一級毒品犯行，亦
    有犯意聯絡及行為分擔，原審疏未認定二人為共同正犯，自
    有未洽。被告上訴否認犯罪及請求從輕量刑，及檢察官以原
    審適用刑法第59條減刑不當請求應重量刑，固均無理由，惟
    原判決既有上開可議，自應由本院將原判決關於被告甲○○
    部分撤銷改判。爰審酌被告不思以己力正當謀生，竟私運毒
    品來臺，為賺取私人利益，共同運輸之第一級毒品數量高達
    近一公斤，情節可謂重大，若均流入市面，將加速毒品之氾
    濫，對我國社會之安寧秩序及國人之健康產生危害甚鉅，且
    參酌被告犯罪後坦承犯行、尚有悔意等一切情狀，量處如主
    文第二項所示之刑。至被告於本院審理時所稱伊應判的比黃
    富美輕云云，然原審對被告及同案被告黃富美均量處有期徒
    十二年，其中黃富美因未上訴而判決確定，然本院於被告上
    訴後審酌被告之量刑時，雖同案被告黃富美於原審所量之刑
    非不得供本院參考，惟本院並不受此拘束，自應斟酌全案情
    節及刑法第57條各款所示之量刑因素，詳加審酌才是。而本
    案於本院審理時經調查結果，發現被告對同案被告黃富美所
    犯之運輸第一級犯行有所認識，且毒品來源同一，又共同搭
    機返國，互為掩護，認二人有共同正犯關係，被告之情節已
    較原審為重；且本案檢察官亦以原審量刑過輕為由為被告之
    不利益提起上訴，被告即無刑事訴訟法第370條不利益變更
    禁止之適用，本院於充分衡量全案情節及刑法第57條各款後
    ，認量處被告有期徒刑十四年為適當，附此敘明。
四、沒收部分
    扣案自被告身上所起出第一級毒品海洛因2包（驗餘淨重共
    計344.57公克，純度61.13％、純質淨重210.64公克）；自
    共犯即同案被告黃富美身上胸衣、隨身手提包及行李箱內查
    扣之第一級毒品海洛6包（驗餘淨重共計607.31公克，純度
    41.70％、純質淨重253.25公克），均為查獲之毒品，不問
    屬於犯人與否，應依毒品危害防制條例第18條第1項前段規
    定諭知沒收銷燬。又毒品外包裝塑膠袋2個（被告甲○○查
    獲部分）、塑膠袋4個及塑膠瓶2瓶（同案被告黃富美查獲部
    分），俱係用於包裹毒品，防其裸露、潮濕，並便於攜帶，
    且經鑑定機關就之與本件扣案之海洛因分別鑑析其重量，有
    前揭法務部調查局鑑定通知書可憑，足證與扣案之海洛因並
    無不可析離之關係，且認係被告、共犯黃富美、「阿水」等
    人所有；另被告甲○○用以包覆毒品用之球鞋1雙，及扣案
    共犯黃富美用以包覆毒品用之胸衣1件、手巾1條及未扣案行
    李箱1只、手提包1只等物，均分屬被告及共犯黃富美所有之
    物，且前揭物品俱供被告等2人夾藏毒品以利運輸毒品所用
    之物，雖其中被告黃富美所有手提包與行李箱並未扣案，然
    亦無證據證明已滅失而不存在，自應均依毒品危害防制條第
    19條第1項之規定，併予宣告沒收。至扣案布包1件、注射針
    筒6支俱係被告黃富美出國時，隨身攜帶之物品，而無積極
    證據可資證明與被告所犯本案有何直接關連，故不宣告沒收
    ，併此敘明。
據上論斷，應依刑事訴訟法第369條第1項前段、第364條、第299
條第1項前段，毒品危害防制條例第4條第1項、第18條第1項前段
、第19條第1項，懲治走私條例第2條第1項，刑法第11條、第28
條、第55條、第59條，判決如主文。
本案經檢察官賴俊雄到庭執行職務。
中    華    民    國    95    年    6     月    30    日
                  刑事第十七庭  審判長法  官  陳貽男
                                      法  官  許仕楓
                                      法  官  孫惠琳
以上正本證明與原本無異。
如不服本判決，應於收受送達後十日內向本院提出上訴書狀，其
未敘述上訴之理由者並得於提起上訴後十日內向本院補提理由書
（均須按他造當事人之人數附繕本）。
                                      書記官  魏汝萍
中    華    民    國    95    年    6     月    30    日
附錄：本案論罪科刑法條全文
毒品危害防制條例第4條第1項：
製造、運輸、販賣第一級毒品者，處死刑或無期徒刑；處無期徒
刑者，得併科新臺幣一千萬元以下罰金。
懲治走私條例第2條第1項：
私運管制物品進口、出口逾公告數額者，處七年以下有期徒刑，
得併科新台幣三百萬元以下罰金。


司法院資訊處製作；財團法人民間司法改革基金會備份。
